【裁判字號】    89,上訴,100
【裁判日期】    890229
【裁判案由】    違反槍砲彈藥刀械管制條例
【裁判全文】
臺灣高等法院臺南分院刑事判決              八十九年度上訴字第一號   Ｃ
      上  訴  人
      即  被  告  甲  ○  ○
右上訴人因違反槍砲彈藥刀械管制條例案件，不服臺灣雲林地方法院八十八年度訴字
第三九八號中華民國八十八年十一月三十日第一審判決（起訴案號：臺灣雲林地方法
院檢察署八十八年度偵字第四四四五號），提起上訴，本院判決如左：
      主      文
上訴駁回。
      事      實
一、甲○○前於民國（下同）八十七年間因違反修正前麻醉藥品管理條例案件，經法
    院判處有期徒刑六月確定，並於同年十月二十五日執行完畢。詎其不知悛悔，明
    知未經許可，不得寄藏可發射子彈具有殺傷力之子彈、槍砲暨其主要組成零件，
    竟於八十八年八月十日下午三、四時許，在雲林縣元長鄉之某處，向年籍不詳之
    成年男子蔡奇謀借用仿ＢＥＲＥＴＴＡ廠半自動手槍製造之具殺傷力玩具手槍（
    槍枝管制編號：0000000000號，含彈匣一個，下同）暨組成該槍枝主
    要零件之槍身（槍枝管制編號：0000000000號）各一枝，及由制式口
    徑九釐米半自動手槍子彈彈殼截短改造之具殺傷力子彈二顆（送驗拆解一顆，賸
    一顆）後，為之寄藏於雲林縣東勢鄉○○村○○路三一之二號其住處三樓房間內
    ，嗣同月十四日晚間十時許，在其右址住處房間內，為警查獲，並扣得上開子彈
    、槍枝暨其槍身零件。
二、案經雲林縣警察局移請臺灣雲林地方法院檢察署檢察官偵查起訴。
      理      由
一、訊據上訴人集被告甲○○對於右揭事實坦承不諱，而前開扣案物品經送內政部警
    政署刑事警察局鑑驗，認該手槍係仿ＢＥＲＥＴＴＡ廠半自動手槍製造之玩具手
    槍換裝土造金屬槍管改造而成，機械性能良好，具殺傷力，而送鑑子彈經拆解一
    顆，可認其係將制式口徑九釐米半自動手槍子彈彈殼截短改造而成，亦具殺傷力
    ，均有該局八十八年八月二十四日刑鑑字第八四二二三號鑑驗通知書附卷可參，
    至送鑑手槍槍身半成品一枝，認係仿ＢＥＲＥＴＴＡ廠半自動手槍製造之玩具手
    槍槍身，亦有前開鑑驗通知書堪憑，其屬內政部警政署八十六年十一月二十四日
    （八六）內警字第八六七０六八三號「各類槍砲、彈藥主要組成零件種類」公告
    之組成其他各式槍砲主要零件無訛。此外，尚有扣押物品清單、查獲案件現場紀
    錄、隨案移送贓證物品清單及槍枝照片存卷可考。本件事證業臻明確，被告犯行
    洵堪認定。
二、核被告所為，係犯槍砲彈藥刀械管制條例十一條第四項未經許可寄藏可發射子彈
    具有殺傷力之槍砲罪、同條例第十二條第四項未經許可寄藏子彈罪及同條例第十
    三條第四項未經許可寄藏槍砲之主要組成零件罪。查扣案之右開槍枝並非制式手
    槍，僅為可發射子彈之槍械，附卷鑑驗通知書載之甚明，又被告主觀上除有持有
    之知與欲外，尚有為蔡奇謀寄藏之意思，是公訴人認被告係犯同條例第七條第四
    項未經許可持有具殺傷力槍砲罪、同條例第十二條第四項未經許可持有子彈及同
    條例第十三條第四項未經許可持有槍砲之主要組成零件罪，尚有誤會，惟此與被
    告所犯上開罪之社會基本事實尚無二致，本院自得予以變更起訴法條。又被告之
    前揭持有低度行為，應為其寄藏之高度行為所吸收，不另論罪。另其一寄藏行為
    ，同時寄藏右記子彈、槍枝暨槍枝主要組成零件，致觸犯數罪名，屬想像競合犯
    ，應依刑法第五十五條之規定，從其情節較重之未經許可寄藏可發射子彈具有殺
    傷力槍砲罪處斷。再被告曾於八十七年間因違反修正前麻醉藥品管理條例案件，
    經法院判處有期徒刑六月確定，甫於同年十月二十五日執行完畢，有本院被告全
    國前案紀錄表在卷可按，其於五年以內再犯本件有期徒刑以上之罪，為累犯，依
    刑法第四十七條之規定，加重其刑。
三、原審認被告之罪證明確，因予適用槍砲彈藥刀械管制條例第十一條第四項、第十
    二條第四項、第十三條第四項，刑法第十一條前段、第五十五條、第四十七條、
    第四十二條第三項、第三十八條第一項第一款等規定，並審酌被告寄藏子彈、手
    槍暨其組成零件之數量非多，該槍枝非制式槍械，但子彈則由制式子彈改裝，且
    均有殺傷力，對社會治安有一定程度之影響，另其犯罪動機，係用為恃強，以解
    決其與人間之紛爭，顯屬擁槍自重，應嚴予非難，又考其素行、犯罪手段、智識
    程度與犯後態度坦承等一切情狀，量處被告有期徒刑二年二月，併科罰金新台幣
    四十萬元，並就罰金刑部分諭知易服勞役以罰金總額與陸個月之日數比例折算之
    標準。按人民身體之自由應予保障，憲法第八條設有明文，是限制人身自由之法
    律，其內容須符合憲法第二十三條所定要件，保安處分係對受處分人將來之危險
    性所為拘束其身體、自由之處置，以達教化與治療之目的，為刑法之補充制度，
    本諸法治國家保障人權之原理及刑法之保護作用，其法律規定之內容，應受比例
    原則之規範，使保安處分之宣告，與行為人所為行為之嚴重性、行為人所表現之
    危險性，及對於行為人未來行為之期待性相當，槍砲彈藥刀械管制條例第十九條
    第一項規定：「犯第七條、第八條、第十條、第十一條、第十二條第一項至第三
    項、第十三條第一項至第三項之罪，經判處有期徒刑者，應於刑之執行完畢或赦
    免後，令入勞動場所，強制工作，其期間為三年。」此項規定不問對行為人有無
    預防矯治其社會危險性之必要，一律宣付強制工作三年，限制其中不具社會危險
    性之受處分人之身體、自由部分，其所採措施與所欲達成預防矯治之目的及所需
    程度，不合憲法第二十三條所定之比例原則，犯上開條例第十九條所定之罪，不
    問對行為人有無預防矯治其社會危險性之必要，一律宣付強制工作三年之部分，
    與司法院大法官第四七一號解釋之意旨不符，應於該解釋公佈之日即八十七年十
    二月十八日起不予適用，惟犯該條例第十九條第一項所列舉之罪，依個案情節符
    合比例原則部分，仍應適用該條例宣告保安處分，至不符合部分而應宣告保安處
    分者，則仍由法院斟酌刑法第九十條第一項規定之要件，依職權為之，此觀之前
    開大法官解釋甚明；茲本件被告雖持有右揭槍枝一枝，而犯上開條例第十一條第
    四項之罪，固有可責，然審其無相關犯行前科，及所持槍枝且非制式槍械，可認
    其所犯本件犯行之行為嚴重性與表現之危險性，尚未達前開條例所示應予宣告強
    制工作三年之必要程度，又查無其有刑法第九十條第一項應為強制工作之積極事
    證，是爰不予宣付強制工作，附此敘之。又扣案之子彈、槍枝暨其組成零件槍身
    等，除鑑驗拆解之子彈一顆，已費失，非屬違禁物外，餘均為違禁物，應依刑法
    第三十八條第一項第一款之規定，予以宣告沒收。本院經核原判決認事用法及量
    刑，俱無不合。被告上訴意旨認原判決量刑過重而指摘有不當之處，為無理由，
    應予駁回。
據上論斷，應依刑事訴訟法第三百六十八條，判決如主文。
本案經檢察官曾顯智到庭執行職務。
中    華    民    國      八十九      年      二      月      二十九    日
                                  臺灣高等法院臺南分院刑事第一庭
                                      審判長法官  鄭    文    肅
                                            法官  楊    明    章
                                            法官  王    浦    傑
右正本證明與原本無異。
如不服本判決，應於判決送達後十日內向本院提出上訴狀，其未敘述理由者並應於提
出上訴狀後十日內向本院補提理由書（應附繕本)。
                                      法院書記官  張    清    良
中    華    民    國      八十九      年      三      月      一        日
附錄法條：
槍彈藥刀械管制條例第十一條第四項：第一項及第二項之未遂犯罰之。
槍彈藥刀械管制條例第十二條第四項：第一項及第二項之未遂犯罰之。
槍彈藥刀械管制條例第十三條第四項：未經許可，持有、寄藏或意圖販賣而陳列第
                                    一項所列零件者，處六月以上五年以下有期
                                    徒刑，併科新臺幣三百萬元以下罰金。


司法院資訊處製作；財團法人民間司法改革基金會備份。
